臺灣桃園地方法院民事簡易判決　　 109年度桃保險簡字第78號

原　　　告　國泰世紀產物保險股份有限公司

法定代理人　陳萬祥　
訴訟代理人　陳倩玉　
被　　　告　帥海紅　
訴訟代理人　洪瑞泰　
上列當事人間請求損害賠償事件，本院於民國110 年11月4 日言
詞辯論終結，判決如下：
    主    文
一、被告應給付原告新臺幣111,046 元，及自民國一○九年七月
    三十一日起至清償日止，按年息百分之五計算之利息。
二、訴訟費用由被告負擔。
三、本判決得假執行。
    事實及理由
壹、程序方面：
    按簡易訴訟之訴狀送達後，原告不得將原訴變更或追加他訴
    ，但擴張或減縮應受判決事項之聲明者，不在此限，民事訴
    訟法第436 條第2 項適用第255 條第1 項但書第3 款定有明
    文。經查，原告起訴請求：「被告應給付原告新臺幣（下同
    ）197,403 元，及自起訴狀繕本送達翌日起至清償日止，按
    週年利率5 ％計算之利息」（見本院卷第3 頁），後於民國
    110 年11月4 日言詞辯論期日變更訴之聲明為：「被告應給
    付原告111,046 元，及自繕本送達翌日起至清償日止，按週
    年利率5 ％計算之利息」（見本院卷第104 頁），核其為減
    縮應受判決事項之聲明，應予准許。
貳、實體方面：
一、原告主張：訴外人陳昭惠於107 年12月4 日8 時27分許，駕
    駛車牌號碼000-0000號自用小客車（下稱系爭車輛），沿桃
    園市蘆竹區南昌路往南竹路方向行駛，行經南昌路與南竹路
    之交岔路口前，因被告駕駛車牌號碼0000-00 號自用小客車
    （下稱肇事車輛）自路邊起駛時不慎撞擊系爭車輛，致系爭
    車輛受有損害，而支出修繕費用197,403 元，原告依約給付
    上開修繕費用並計算零件折舊之費用後，爰依侵權行為及保
    險代位之法律關係，提起本件訴訟，並聲明：如主文第1 項
    所示。
二、被告則以：原告主張系爭車輛之右前車門及後保險桿之修繕
    部分有問題，這並非本件車禍事故之撞擊點，我們認為估價
    單裡面的內容有問題等語，資為抗辯，並聲明：原告之訴駁
    回。
三、本院得心證之理由：
  ■怮鬖]故意或過失，不法侵害他人之權利者，負損害賠償責任
    ；汽車、機車或其他非依軌道行駛之動力車輛，在使用中加
    損害於他人者，駕駛人應賠償因此所生之損害，民法第184
    條第1 項前段、第191 條之2 本文分別定有明文。又行車前
    應注意之事項，依下列規定：七、起駛前應顯示方向燈，注
    意前後左右有無障礙或車輛行人，並應讓行進中之車輛行人
    優先通行；汽車駕駛人，爭道行駛有下列情形之一者，處60
    0 元以上1,800 元以下罰鍰：十、起駛前，不讓行進中之車
    輛、行人優先通行，道路交通安全規則第89條第1 項第7 款
    、道路交通管理處罰條例第45條第1 項第10款亦分別定有明
    文。經查，原告於上開時間駕駛系爭車輛行經前開路段時，
    適被告駕駛肇事車輛自路旁起駛，肇事車輛遂與系爭車輛之
    右側車身發生碰撞乙情，有道路交通事故現場圖、道路交通
    事故調查表■怴B調查報告表■侄P車輛毀損照片、現場照片及
    現場監視錄影畫面光碟等（見本院卷第13至15頁、第19至21
    頁、第27至32頁）在卷可憑；而本院勘驗現場監視錄影畫面
    結果略以：於畫面時間08：36：13秒許，肇事車輛停放在前
    方路口，且停靠位置為道路右側，該車之右側車身停放在車
    道線外，於畫面時間08：36：16秒許，系爭車輛從畫面右方
    社區之停車場駛出，而肇事車輛仍停放在原地，於畫面時間
    08：36：19秒許，系爭車輛進入車道，而在訴外人車輛之前
    方，於畫面時間08：36：29秒許，系爭車輛向左偏駛欲繞過
    其右前方之肇事車輛，而於畫面時間08：36：35秒許，系爭
    車輛與肇事車輛近乎平行時，肇事車輛開始往左前方移動，
    於畫面時間08：36：38秒許，肇事車輛左前側與系爭車輛右
    側車身發生碰撞，而此時被告之車輛仍未顯示方向燈乙情，
    亦有本院勘驗筆錄（見本院卷第104 頁背面至第105 頁）在
    卷可參，足見被告駕駛肇事車輛自路旁起駛前，並未顯示方
    向燈且未禮讓行進中之系爭車輛優先通行，堪認被告疏未注
    意逕自起駛進入車道而與系爭車輛發生碰撞，自有過失。
  ■阰t損害賠償責任者，除法律另有規定或契約另有訂定外，應
    回復他方損害發生前之原狀，且債權人得請求支付回復原狀
    所必要之費用，以代回復原狀，民法第213 條第1 、3 項定
    有明文。又物被毀損者，被害人除得依民法第196 條行使權
    利外，亦得依第213 條第3 項請求支付回復原狀所必要之費
    用，最高法院107 年度台上字第1618號民事判決參照。債權
    人所得請求者既為回復原狀之必要費用，倘以修復費用為估
    定其回復原狀費用之標準，則修理材料以新品換舊品時，即
    應予折舊，最高法院96年度台上字第854 號民事判決參照。
    另依行政院財政部發布之固定資產耐用年數表及固定資產折
    舊率表規定，汽車如非屬運輸業用客車、貨車，耐用年數為
    5 年，依定率遞減法每年折舊千分之369 ，其最後1 年之折
    舊額，加歷年折舊累計額，總和不得超過該資產成本原額之
    10分之9 。查，系爭車輛修理費用總計為197,403 元（含工
    資費用40,866元、烤漆費用60,585元、零件費用95,952元）
    乙情，有估價單及統一發票（見本院卷第8 至11頁）在卷可
    稽，惟零件費用既係以舊換新，即應計算折舊，而系爭車輛
    為自用小客車，非屬運輸業用客車、貨車，且出廠日係102
    年4 月乙節，有行車執照（見本院卷第12頁）附卷可參，系
    爭車輛至本件車禍事故發生之107 年12月4 日止，使用已逾
    5 年期間，則揆諸上開折舊規定，零件部分費用折舊後之金
    額應為9,595 元（計算式：95,952×0.1 ＝9,595 ，小數點
    以後四捨五入），另加計工資費用40,866元、烤漆費用60,5
    85元，則陳昭惠得請求系爭車輛修復之費用應為111,046 元
    （計算式：9,595 ＋40,866＋60,585＝111,046 元）。又原
    告依照保險契約之約定支付上開修繕費用乙情，亦有國泰產
    險任意車險賠案簽結內容表及其他說明事項及審核意見（見
    本院卷第4 至5 頁）在卷可參。從而，原告請求被告給付11
    1,046 元，與法有據，應予准許。
  ■呇亶Q告雖以前詞置辯。惟查，肇事車輛左前側與系爭車輛右
    側車身發生碰撞時，系爭車輛因係行進中之車輛，故兩車之
    碰撞位置自系爭車輛之副駕駛座處之車身一路撞擊至該車輛
    之後保險桿乙情，有上開車輛毀損照片、現場照片為佐，復
    經本院勘驗行車紀錄器畫面屬實，則原告請求系爭車輛右前
    車身之修繕費用，自屬有據。被告僅空言泛指系爭車輛右前
    車身非撞擊位置，復無提出其他事證供本院審酌，則其所辯
    顯屬無據，委無足採。
四、末按給付有確定期限者，債務人自期限屆滿時起，負遲延責
    任；給付無確定期限者，債務人於債權人得請求給付時，經
    其催告而未為給付，自受催告時起，負遲延責任。其經債權
    人起訴而送達訴狀，或依督促程序送達支付命令，或為其他
    相類之行為者，與催告有同一之效力；又遲延之債務，以支
    付金錢為標的者，債權人得請求依法定利率計算之遲延利息
    ，而應付利息之債務，其利率未經約定，亦無法律可據者，
    週年利率為5 ％，民法第229 條第1 項、第2 項、第233 條
    第1 項前段及第203 條分別定有明文。查，本件原告請求請
    求被告給付系爭車輛回復原狀費用111,046 元部分，係以支
    付金錢為標的，且無確定期限，又未約定利息，則被告應自
    受催告時起，負遲延責任，則原告就上述得請求之金額，併
    請求自起訴狀繕本送達被告之翌日即109 年7 月31日（見本
    院卷第38頁）起至清償日止，按年息5 ％計算之利息，同屬
    有據。
五、從而，原告依侵權行為及保險代位之法律關係，請求被告給
    付如主文第1 項所示，為有理由，應予准許。
六、本件係依民事訴訟法第427 條訴訟適用簡易程序所為被告敗
    訴之判決，爰依同法第389 條第1 項第3 款之規定，依職權
    宣告假執行。
七、本件事證已臻明確，兩造其餘主張、陳述及所提之證據，經
    審酌判決結果並無影響，爰不逐一論述，附此敘明。
八、訴訟費用負擔之依據：民事訴訟法第79條。
中　　華　　民　　國　 110　　年　　12　　月　　3 　　日
                  桃園簡易庭  法  官  顏嘉漢
以上為正本係照原本作成。
如不服本判決，應於送達後20日內，向本院提出上訴狀並表明上
訴理由，如於本判決宣示後送達前提起上訴者，應於判決送達後
20日內補提上訴理由書（須附繕本）。
如委任律師提起上訴者，應一併繳納上訴審裁判費。   
中　　華　　民　　國　 110　　年　　12　　月　　3 　　日
                              書記官  楊上毅